【裁判字號】    88,易,523
【裁判日期】    890121
【裁判案由】    妨害自由等
【裁判全文】
臺灣臺南地方法院刑事判決                          八十八年度易字第五二三號
    公  訴  人  臺灣台南地方法院檢察署檢察官
    被      告  甲○○
    被      告  丁○○
右列被告因恐嚇案件，經檢察官提起公訴（八十七年度偵字第六七四七號），本院判
決如左：
    主  文
甲○○、丁○○共同乘他人急迫貸以金錢，而取得與原本顯不相當之重利，各處有期
徒刑參月，如易科罰金，均以參佰元折算壹日，扣案之本票伍紙（發票人: 丙○○，
金額: 均為新台幣壹萬貳仟元，票號339561、339562、339563、339564、339565）沒
收；又共同以加害自由之事，恐嚇他人，致生危害於安全，各處有期徒刑貳月，如易
科罰金，均以參佰元折算壹日；又共同以強暴妨害人行使權利，各處有期徒刑參月，
如易科罰金，均以參佰元折算壹日；各應執行有期徒刑陸月，如易科罰金，均以參佰
元折算壹日，扣案之本票伍紙（發票人: 丙○○，金額: 均為新台幣壹萬貳仟元，票
號339561、339562、339563、339564、339565）沒收。
    事  實
一、甲○○、丁○○共同意圖牟利，於民國八十七年三月初，在台南縣山上鄉明和鐵
    工廠前，借予急需現款之丙○○，約定以十天為一期計息，每貸予（新臺幣）一
    萬元，十天收取二千元與原本顯不相當之高利，而貸予丙○○四萬（預扣十天利
    息，實際交付三萬二千元予丙○○）。丙○○因經濟拮据，無法給付本息，甲○○、丁○○二人為催討債務，基於共同犯意之聯絡，乃於八十七年五月二十二日
    凌晨二時許，自廚房窗戶侵入丙○○之台南縣山上鄉明和村三十之三號住處內（
    侵入住宅部分未據告訴），以加害自由之事，恫嚇丙○○稱：「你是不是將我們
    裝瘋仔，你叫流氓來也沒關係，我們要將你押去山裡董仔那裡。」，致丙○○心
    生畏懼，而生危害於丙○○之安全。復於八十七年五月二十六日下午三時許，在
    台南縣山上鄉農會前，甲○○、丁○○二人又向丙○○催討債務，丙○○乃央求
    讓其運送鳳梨，回家再行商談清償債務乙事，並交付鑰匙予甲○○、丁○○二人
    ，惟丙○○因而畏懼不敢回家，甲○○、丁○○二人繼於八十七年六月三日下午
    五時許，又前往丙○○住處催討債務，除要求丙○○簽立面額一萬二千元之本票
    五張（發票人: 丙○○，金額: 均為新台幣壹萬貳仟元，票號339561、339562、
    339563、339564、339565）以為償債外，並強行搬走丙○○所有之電視機，表示
    須待債務清償後才再將電視機返還，以此強暴之方法妨害丙○○行使權利。嗣經
    警循線查獲，扣得前揭本票五紙。
二、案經丙○○訴由台南縣警察局新化分局報請台灣台南地方法院檢察署檢察官偵查
    起訴。
    理  由
一、訊據被告甲○○、丁○○固坦承甲○○曾先後借款予丙○○二萬元及四萬元，因
    丙○○未依約償還，二人曾到丙○○住處催討債務，並搬取電視機之事實，惟均
    矢口否認有何重利、恐嚇、妨害自由等犯行，被告甲○○辯稱：伊與丙○○係朋
    友關係，借款予丙○○並未約定利息，以前丙○○也向伊借二萬元，未返還，後
    來又借四萬元，表明領到車禍之保險即將還款，惟到期均無法清償，伊乃邀丁○○至丙○○住處催討上述欠款，並無向丙○○收取重利，亦未恐嚇要押走丙○○
    ，電視機係丙○○同意渠等先取走，等丙○○還債後再返還即可，且係丙○○自
    己搬到渠等車上云云；被告丁○○則以: 伊不認識丙○○，係甲○○邀伊去，伊
    僅幫甲○○開車，伊未借錢給丙○○，亦未恐嚇丙○○要押他去山裡董仔那裡，
    電視機係丙○○自己搬到車上給渠等二人，伊與甲○○二人並未強行搬電視機等
    詞置辯。惟查：右揭事實，業據被害人丙○○於警訊中指訴歷歷，核與證人即被
    害人丙○○之朋友乙○○於審理中供述: 伊在八十七年五月二十六日台南縣山上
    鄉農會有看到甲○○、丁○○二人要到丙○○家談，丙○○說要載鳳梨，先把鑰
    匙交給他們二人，伊有幫丙○○說話，但他們說沒有伊的事，口氣很不好，另八
    十七年五月二十二日事後二星期，丙○○有告訴伊被告二人從廚房進入他家恐嚇
    他要將他押去山裡董仔那裡，八十七年六月三日被告二人也有搬走他的電視機，
    丙○○告訴他因為欠地下錢莊五、六萬元，沒有辦法還等情相符，復有被害人簽
    發票載面額一萬二千元之支票五張，扣案足資佐證。次按，被告甲○○與丙○○
    苟如甲○○所稱係朋友關係，先前借款予丙○○，丙○○均未清償，復又願再借
    款四萬元予丙○○，且確未約定利息，則二人之交情應係匪淺，豈有嗣丙○○再
    無法依約清償時，被告甲○○即邀人多次前往丙○○住處催討債務，，並於台南
    縣山下鄉農會前攔截被害人催討借款，繼搬走被害人之電視機，並命被害人書立
    本票及切結書，此等強勢逼討債務情狀，與先前之友善情節大相逕庭，足見被告
    二人與被害人間並無何朋友情誼，被告二人所辯，顯係事後卸責之詞，不足採信
    。綜上所述，事證明確，被告二人上揭犯行堪以認定。
二、核被告甲○○、丁○○二人所為係犯刑法第三百四十四條之重利罪、第三百零五
    條以加害自由之事恐嚇他人致生危害於安全之罪、第三百零四條第一項之以強暴
    妨害人行使權利之罪。被告二人就上開犯行間，有犯意聯絡及行為分擔，均應論
    共同正犯。二人所犯上述三罪，犯意各別，罪名互異，應分論並罰。爰審酌被告
    二人犯罪之動機、目的、手段、所造成危害、犯罪後態度等一切情狀，各處如主
    文所示之刑，並定其應執行之刑及諭知易科罰金之折算標準，以資懲儆。扣案之
    本票五紙，係被告二人犯上述重利罪所得之物，且屬被告二人所有，併依法宣告
    沒收。
據上論斷，應依刑事訴訟法第二百九十九條第一項前段，刑法第二十八條、第三百四
十四條、第三百零五條、第三百零四條第一項、第四十一條、第三十八條第一項第二
款，罰金罰鍰提高標準條例第一條前段、第二條，判決如主文。
本案經檢察官陳俊秀到庭執行職務。
中    華    民    國      八十九      年    一  月      二十一      日
                              臺灣臺南地方法院刑事第二庭
                                      法  官   林  勇   奮
右正本證明與原本無異
如不服本判決應於送達後十日內向本院提出上訴狀   鄭  秀   美
                                      書記官
中    華    民    國      八十九    年      一   月    二十一       日
附錄本案論罪科刑法條全文：
刑法第三百零四條第一項
以強暴、脅迫使人行無義務之事或妨害人行使權利者，處三年以下有期徒刑、拘役或
三百元以下罰金。
前項之未遂犯罰之。
刑法第三百零五條
以加害生命、身體、自由、名譽、財產之事恐嚇他人，致生危害於安全者，處二年以
下有期徒刑、拘役或三百元以下罰金。
刑法第三百四十四條
乘他人急迫、輕率或無經驗，貸以金錢或其他物品，而取得與原本顯不相當之重利者
，處一年以下有期徒刑、拘役或科或併科一千元以下罰金。


司法院資訊處製作；財團法人民間司法改革基金會備份。
